臺灣高等法院刑事判決　　　　　　　　96年度上訴字第2355號
上　訴　人
即　被　告　丙○○
指定辯護人　溫惠美律師
上列上訴人因殺人案件，不服台灣板橋地方法院九十年度重訴字
第四八號，中華民國九十六年四月二十日第一審判決（起訴案號
：台灣板橋地方法院檢察署九十五年度偵字第一九０五七號），
提起上訴，本院判決如下：
    主  文
上訴駁回。
    事  實
一、丙○○前因公共危險案件，經臺灣臺中地方法院於民國九十
    三年一月五日以九十三年度中交簡字第五一號刑事簡易判決
    判處有期徒刑四月，如易科罰金以銀元三百元折算一日，於
    九十三年三月二十二日判決確定，嗣於九十四年六月十三日
    縮刑期滿執行完畢。詎其猶不知悔改，於九十五年八月七日
    凌晨一時許，騎乘其所有車牌號碼ＱＣＣ─三四一號輕型機
    車搭載友人林俊，前往臺北縣三重市○○街一一六號「鴨肉
    忠」小吃店，尋林俊之友人，巧遇林俊舊識游鎮隆等人亦在
    場飲酒進食，乃與林俊一同入座吃宵夜，席間丙○○因遭人
    拍其後頸心生不悅，回稱：「不要打頭」等語，同桌之游鎮
    隆聞之，出言稱道：「人家拍你不行嗎？」等語，丙○○與
    游鎮隆等人遂生口角衝突，經林俊出面排解，丙○○始負氣
    騎車先行離去，嗣返家後餘怒未消，憶及上開爭執，仍心有
    不甘，乃於當日凌晨三時許，自家中攜帶其所有折疊刀一支
    ，頭戴安全帽，騎乘前揭機車欲返回小吃店理論，途經臺北
    縣三重市○○街一二二號斜對面時，適見游鎮隆、甲○○、
    簡鈺芳、陳俊文、陳彥甫等人，已散宴立於該處路旁等侯友
    人接送，竟萌生殺人之犯意，明知以尖刀猛力刺人肩胸，將
    刺及人體動脈及肺臟之重要器官，引發出血性休克死亡，竟
    騎乘機車在游鎮隆身旁停下，以右手持上述折疊刀朝游鎮隆
    左肩，由上往下猛力刺入一刀，深入游鎮隆左肩肌肉切斷左
    鎖骨下動脈並於第二、三肋骨間穿過胸壁及於左肺上葉，在
    旁游鎮隆友人見狀，旋以腳猛踢丙○○之機車，致丙○○人
    車倒地，安全帽亦掉落在地，丙○○見事跡敗露連忙起身回
    頭逃逸，游鎮隆遭此猛刺後，仍奮力與陳俊文、甲○○、陳
    彥甫在後追趕丙○○，追至大同北路二二一巷內與丙○○相
    遇後，游鎮隆隨即因左肩出血傷重不支，由陳俊文、陳彥甫
    在大同北路二二一巷口招呼計程車送醫急救後，仍於同日凌
    晨四時三十分許，不治死亡。丙○○即趁游鎮隆就醫之際逃
    離現場，嗣經警於同日下午一時許，在其位於臺北縣三重市
    ○○路四巷二號住處查獲，並當場在其床上扣得其行兇時所
    著黑色短袖上衣、牛仔七分褲各一件及折疊刀一支，始偵悉
    上情。
二、案經游鎮隆之母乙○○訴由臺北縣政府警察局三重分局報告
    臺灣板橋地方法院檢察署檢察官偵查起訴。
    理  由
壹、程序方面：
一、關於證人陳彥甫、甲○○於警詢所為陳述及簡鈺芳、陳俊文
    於警詢、檢察官偵訊中所為陳述之證據能力：
  (一)按被告以外之人於審判外之言詞或書面陳述，除法律規定者
    外，不得作為證據，刑事訴訟法第一百五十九條第一項定有
    明文。查證人陳彥甫、甲○○於警詢所為陳述，及簡鈺芳、
    陳俊文於警詢、檢察官偵訊時所為陳述，均係被告以外之人
    於審判外之陳述而屬傳聞證據，且經被告表示爭執證據能力
    ，又上開陳彥甫、簡鈺芳、陳俊文三人已經原審傳喚到庭進
    行交互詰問，而甲○○亦由本院傳喚到庭進行交互詰問，且
    上揭四人所證大致與警詢所證相符，自應直接以其等於院方
    審理時具結所為之證言為證據即可，至其四人於警詢之證述
    ，與刑事訴訟法第一百五十九條之一至之五所規定傳聞法則
    例外之情形不符，即無證據能力。
  (二)按被告以外之人於偵查中向檢察官所為之陳述，除顯有不可
    信之情況者外，得為證據，刑事訴訟法第一百五十九條之一
    第二項定有明文。查證人簡鈺芳、陳俊文於偵查中所為之陳
    述，已依法具結其證言，核無顯不可信之情形，依前開規定
    ，自得為證據。
二、本件認定事實所引用之卷內其他卷證資料，並無證據證明係
    公務員違背法定程序所取得，且檢察官、被告及其辯護人於
    本院準備程序及審判期日時均表示同意作為證據，且迄至言
    詞辯論終結前亦未再聲明異議，依刑事訴訟法第一百五十九
    條之五第一項之規定，本件認定事實所引用之其他證據，均
    有證據能力。
貳、實體方面：
一、訊據上訴人即被告丙○○固不否認其先前曾於前揭時在「鴨
    肉忠小吃店」內與被害人游鎮隆發生爭執，惟矢口否認有何
    故意殺人犯行，辯稱：與游鎮隆發生口角爭執後，即遭游鎮
    隆隨行友人追打出店外，其暫逃至附近巷道內躲藏許久，始
    騎車離開，未料騎車返家途中行經臺北縣三重市○○街一二
    二號斜對面時又遭埋伏該處之游鎮隆等四男一女突自路旁衝
    出，其一時不慎人車倒地，隨即遭游鎮隆等人沿途追砍，其
    徒手抵禦致身上多處被殺傷，扣案折疊刀係其於現場自追殺
    之人手中奪下，就被告如何死亡，一無所悉，如其在抵擋過
    程中不慎致游鎮隆受傷死亡，亦屬正當防衛云云。經查：
  (一)被害人游鎮隆左肩、左膝兩處有利器穿刺傷，其中左肩穿刺
    傷約二點八公分寬，位於鎖骨外側，三點零公分，深入肌肉
    切斷了左鎖骨下動脈並於第二、三肋骨間穿過胸壁及於左肺
    上葉，因左肩胸穿刺傷及於動脈及肺，引起出血休克而死亡
    ，為致命傷，另左膝外側一點五公分穿刺傷則屬表淺傷一節
    ，業經檢察官督同檢驗員、法醫相驗、解剖，並製有勘驗筆
    錄、解剖筆錄、相驗屍體證明書、驗斷書及法務部法醫研究
    所九十五年九月十九日九五醫鑑字第一六一六號鑑定書各一
    份，及相驗及解剖照片等件附卷（見相驗卷第三０、三一、
    三四至三九、五二至六０、六三至七一頁，原審卷(一)第八二
    至九０頁）可憑，是被害人係因前揭原因死亡，首堪認定。
  (二)再被告與被害人於前揭時在「鴨肉忠」小吃店內發生口角爭
    執，被告先行離去乙情，業據證人林俊於原審證稱：游鎮隆
    說人家拍你你不高興什麼，被告就不吃麵了，游鎮隆的人與
    被告都站起來，我怕他們發生口角，就叫被告不要待在那裡
    先回去，被告就走出去，然後我又和游鎮隆繼續喝酒等語（
    見原審卷(二)第一三、一四、一六頁），核與證人陳彥甫於原
    審證述情節大致相符（見原審卷(二)第三五頁）。且被告迭於
    警詢、偵查及於檢察官向原審聲請羈押時供稱：被害人的朋
    友先打我頭，我叫他不要打我頭，被害人就說打我不可以嗎
    ，我起身時，林俊把被害人拉開，被害人用眼神示意二名小
    弟拿東西，我想不對，就騎我的輕型機車走了，離開後我回
    到家想想不對，事情還是要解決，就騎機車返回現場欲與被
    害人理論等語一致（見偵卷第八、六五頁，原審聲羈卷第四
    頁）；另其於原審訊問時，亦自承離開鴨肉忠小吃店後，即
    未有人追等語無誤（見原審卷(一)第一四頁）。準此，足徵被
    告與被害人發生口角後，被告係在無人追擊之情形下，自行
    騎車離開之事實，應堪認定。至被告雖於原審及本院審理時
    先後翻稱：其離開小吃店後約隔半小時返回該小吃店對面附
    近吃點心，又遇到被害人，在鴨肉忠小吃店即遭追打並藏身
    附近巷中，後來跑去騎機車要回家，被害人他們突然從路邊
    衝出來追殺我；我是要返家，當天我在那裡，依常理而論，
    我無法去騎摩托車，我在公園那邊，想他們應該離開了，我
    才回去騎車，我在要返家途中遇到他們等云云（見原審卷(一)
    第一四、一０七頁，卷(二)第一一九頁，本院卷第九三頁反面
    ），不僅就其離開小吃店後是否騎車離去、因何返回小吃店
    附近各節，更易前詞，且前後供詞亦相互矛盾，尚難憑採。
  (三)又扣案折疊刀係警方於九十五年八月七日，在被告位於臺北
    縣三重市○○路四巷二號住處搜索，在被告屋內床上扣得，
    業據被告供明在卷，並有搜索扣押筆錄、扣押物品目錄表各
    一份、現場及扣案物品照片六幀在卷可稽（見偵卷第九、一
    五至一八、五四至五六頁）。而該折疊刀係被告所有，於騎
    車返回前開小吃店對面附近時，攜帶在身，並於案發當時取
    出握持在手等情，亦據被告於警詢時供承：我從右褲口袋拿
    出折疊刀（隨身攜帶），可能以刀擋刀時傷害到被害人、於
    檢察官偵訊時復陳稱：有持刀行兇，在抵擋的過程中，我從
    口袋拿出約三十公分長的折疊刀揮舞、「（問：為何帶刀過
    去鴨肉店？）我本來就都帶在身上。」（見偵卷第八、九、
    六四、六五頁）；於原審羈押訊問時供稱：有拿刀出來、我
    就拿刀揮舞、可能我跌倒時刺到被害人、我的刀子已交給警
    察，就是刺傷被害人的刀子、我是拿折疊刀，長度不到三十
    公分等語（見聲羈卷第三、四頁）；於原審供稱：「我也有
    拿刀」、我的折疊刀是我返回龍濱路住處之後，警察查獲時
    扣案等語（見原審卷(一)第一四頁），核與目擊證人甲○○於
    本院時證稱：（問：有看到刀的形狀？）類似士林刀，小的
    等語相符（見本院卷第八九頁）。又按證人之陳述有部分前
    後不符，或相互間有所歧異時，究竟何者較為可採，法院仍
    得本其自由心證予以斟酌，非謂一有不符或矛盾，即應認其
    全部均為不可採信；尤其關於行為動機、手段及結果之細節
    方面，證人之證言，有時亦有考量自身利害有所保留之情形
    ；然其基本事實之陳述，若果與真實性無礙時，仍非不得與
    以採信，最高法院七十四年台上字第一五九九號判例參照。
    本件目擊證人簡鈺芳於原審所繪刀型固與扣案折疊刀有異（
    見原審卷(二)第四四頁），而證人陳俊文、陳彥甫於原審審理
    時則證稱：刀的形狀不記憶、當時看不清楚等語（見原審卷
    (二)第二九、三六頁），惟衡諸證人之證詞每因個人觀察角度
    、記憶能力、表達能力、嚴謹程度之不同，而有對相同事物
    異其供述之情形發生，而其歧異之原因，未必絕對係出於虛
    偽所致。本件案發當時正值深夜，證人簡鈺芳為一女子，目
    睹被告突騎乘機車持刀殺人，其證言難免因事發突然、緊張
    而有不完備之處，而證人陳俊文、陳彥甫案發前在小吃店內
    均有飲酒，此經證人簡鈺芳、陳俊文於原審時證述無誤（見
    原審卷第一八、二七頁），則觀察與記憶能力有可能因此降
    低，然上開證人就目睹被告持刀、刺殺之部位、行兇地點等
    主要基本事實之證述則無二致，自非不可採信。此外，扣案
    折疊刀單刃、刀刃寬約三公分，刀尖銳利，且若非併以二手
    施力，不易將刀刃展開等情亦經原審勘驗屬實，並有扣案折
    疊刀照片二幀在卷足憑（見偵卷第五六頁），核與前述被害
    人左肩所受致命利器穿刺傷，傷口寬約二點八公分，及證人
    甲○○於本院、簡鈺芳及陳俊文於偵查及原審、陳彥甫於原
    審時均一致證稱：被告持刀刺殺被害人左肩頸部位等語相符
    （見本院卷第八八頁反面至八九頁，相驗卷第三五頁反面、
    三六頁反面，原審卷(二)第一九、二八、二九、三六頁），綜
    合上開各節判斷，被告持本件扣案折疊刀刺擊被害人左肩，
    深入肌肉切斷了左鎖骨下動脈並於第二、三肋骨間穿過胸壁
    及於左肺上葉，因左肩胸穿刺傷及於動脈及肺，引起出血休
    克而致被害人死亡之事實至明。雖內政部警政署刑事警察局
    自扣案折疊刀上所採集之二處血跡，所作ＤＮＡ型別鑑定，
    認均與被告相同，排除來自被害人，此有該局九十五年十月
    十八日刑醫字第０九五０一一八０一二號鑑驗書及九十六年
    二月七日刑醫字第０九六００二一二一八號函在卷可查（見
    原審卷(二)第六一至六四、八一頁），惟經原審電詢該局鑑識
    人員覆以：並非折疊刀上所有血跡均會採集、鑑驗等語（見
    原審卷(二)第一一０頁），是僅憑上開鑑驗結果尚不足排除扣
    案折疊刀為導致被害人前揭致命傷之兇器。是被告嗣於原審
    及本院審理時翻異前詞，空言辯稱：扣案折疊刀非其所有，
    而係在案發現場奪自證人或被害人之手帶回家中云云，核屬
    飾卸之詞，殊無可取。
  (四)本件被害人左肩遭刺殺之地點，業經證人甲○○於本院、簡
    鈺芳於偵查及原審、陳俊文、陳彥甫於原審審理時始終證稱
    ：我們與被害人吃完宵夜後，在「鴨肉忠小吃店」（臺北縣
    三重市○○街一一六號）對面馬路旁聊天，被告突然騎機車
    衝過來，拿刀殺害被害人左肩一刀，之後往大同北路二二一
    巷逃逸等語在卷（見本院卷第八八頁反面，相驗卷第三六頁
    反面、原審卷(二)第一八、一九、二八、三六頁），而被告騎
    乘之機車遺留在前開小吃店對面馬路上乙情，亦據被告自承
    在卷（見偵卷第九頁），並經證人簡鈺芳於偵查及原審、陳
    俊文、陳彥甫於原審審理時證述：被告騎機車過來舉起一把
    刀往被害人左肩砍下，陳俊文、陳彥甫見狀就將被告機車踹
    倒，被告就跑掉了等語無誤（見相驗卷第三六頁反面、原審
    卷(二)第二０、三二、三八頁），且有前開機車、安全帽照片
    一幀在卷足參（見偵卷第四四頁下方）。參以被告於席間先
    行離去，被害人及友人均無追擊之舉，已詳述如前，被害人
    及證人甲○○、簡鈺芳、陳俊文、陳彥甫自無由預見被告於
    前揭口角結束離去後，尚會騎乘機車復返或行經大智街一一
    六號對面，而埋伏於該處等候被告到來，尤其被告自承騎車
    經過該處時頭戴安全帽（見原審卷(二)第一一九頁），時值深
    夜，加上騎車之速度，被害人、證人如何確認騎車者即為被
    告，進而及時攔下被告追打砍殺？凡此均見被告前揭被害人
    埋伏之辯，悖於實情，難以採信。證人甲○○於本院、簡鈺
    芳於偵查、原審中，及陳彥甫於原審時所證稱：我們係結束
    宴飲後在該處聊天、等候友人接送等語（見本院卷第八八頁
    反面，相驗卷第三六頁反面，原審卷(二)第一九、三五頁），
    堪值採信。據上，倘非被告前於大智街一一六號對面已先有
    攻擊被害人之行為，被告為何突在該處人車倒地，機車、安
    全帽均遺落該處？又何以被害人及證人甲○○、陳俊文、陳
    彥甫無端追躡被告至臺北縣三重市○○○路二二一巷？再者
    ，依被告當日就醫紀錄與診斷結果，其所受僅皮肉傷，且多
    屬抵禦性傷口，此有祐民醫院證斷證明書、病歷各一份在卷
    可按（見原審卷(二)第九七、一０三至一０八頁），與被害人
    所受深入、致命傷勢相較，足見被害人應係在毫無防備之情
    形下受到攻擊，且直指要害，然觀諸卷附臺北縣三重市○○
    ○路二二一巷監視錄影光碟及翻拍照片所示，被害人手持一
    長形物高舉至頭部高度，與陳俊文、甲○○往前逼進被告，
    被告則面對三人往巷內倒退，之後陳彥甫亦進入巷內等情，
    被害人方人多勢眾，被告顯屬弱勢（見偵卷第五二、五三頁
    ），衡以被告身高一百七十公分，被害人身高一百七十五公
    分，同行證人皆年輕力壯之青年，被告於節節退後之際，當
    無暇雙手併用展開所攜折疊刀，再以較高角度自上往下刺殺
    被害人肩部之可能，由此可證被害人左肩遭刺殺之地點應在
    大智街一一六號對面，其後始生被害人、證人甲○○、陳俊
    文、陳彥甫追逐被告至大同北路二二一巷內等情。足徵被告
    辯稱係在追逐中揮刀抵禦，可能不慎傷及被害人云云，委無
    可採。又依上開監視錄影畫面，被告、被害人等深入巷內後
    ，僅隔約十秒後，陳彥甫率先自巷內慌忙跑出，在該巷口招
    呼計程車，接著被害人手按左肩胸虛弱走出，倒在巷口地上
    ，陳俊文隨之跑出巷外，扶持被害人上計程車等情，佐以卷
    附該巷口現場照片顯示，在巷口留有大量血跡（見相驗卷第
    二八頁），並經證人陳彥甫於原審證稱：「（問：相卷第二
    八頁地點為何處？）上計程車的地點。」等語在卷（見原審
    卷(二)第四０頁），足見被害人斯時已因肩胸部動脈斷裂及傷
    及肺臟，導致大量出血，傷勢嚴重難忍而倒於巷口，則前述
    大同北路二二一巷口所留血跡係因被害人大量出血，不支倒
    地所致應可確認，由於被害人前有飲酒，難免影響對疼痛之
    敏感度，且案發當時年僅二十二歲，在大智街一一六號對面
    遭被告刺殺後，猶奮力追擊被告至相距不遠之大同北路二二
    一巷，非無可能，此有卷附現場圖可參（見偵卷第四三頁）
    ，並經證人陳俊文於原審證稱：那條街的寬度不寬等語在卷
    （見原審卷(二)第三０頁），且傷者血跡留於何處變數眾多，
    本件若非被害人等候上車之際不支倒地，未必會留下血跡，
    自不得以血跡留存地點遽斷為案發現場，辯護人以被害人進
    入大同北路二二一巷時尚無痛苦狀，而步出巷口時始手捂傷
    口，步履蹣跚，顯係於巷內受致命刀刺傷，及被告以大智街
    一一六號對面未採得血跡，顯非行兇現場云云為辯，要無可
    採。至本件案發地點既已認定如前，而上開血跡地點亦經證
    人陳彥甫證述在卷（見原審卷(二)第四０頁）。是被告及其辯
    護人於本院審理時聲請傳喚警員及調查血跡地點、被告聲請
    調閱錄影帶部分，均核無必要，併此敘明。
  (五)按刑法上殺人與傷害致人於死之區別，本視加害人有無殺人
    之犯意為斷，被害人所受傷害之程度及部位，固不能據為認
    定有無殺人犯意之唯一標準，但被害人所受傷害之程度、部
    位，及加害人下手情形如何，於審究犯意方面，仍不失為重
    要參考（最高法院二十年非字第一０四號判例參照）。被告
    於警詢、偵查及原審聲請羈押訊問時，均自承離開小吃店後
    返家，想想不對，還是要回去把事情解決，而攜帶上開折疊
    刀在身返回小吃店附近等情不諱，顯見扣案折疊刀係被告預
    藏身上攜往現場行兇等情，初可認定。參以被害人遭刺殺部
    位係肩胸部，深入肌肉切斷左鎖骨下動脈並於第二、三肋骨
    間穿過胸壁及於左肺上葉，因左肩胸穿刺傷及於動脈及肺，
    引起出血休克而死亡，此有法務部法醫研究所鑑定書附卷可
    憑。而人體肩部有動脈，接近胸部肺臟，屬維繫人體生命之
    重要部位，若持尖刀猛力揮刺他人上開部位，足以發生死亡
    結果，此為一般人所可預知，被告為具一般智識成年人，對
    此實難諉為不知。再者，被害人除膝部表淺傷外，僅左肩部
    一致命穿刺傷，且深入左肺上葉，肩動脈被切斷，足見被告
    下手力道猛烈，毫不留情，益見其殺意甚堅。況扣案折疊刀
    之開闔須以雙手併用，已如前述，被告騎乘機車持刀殺人，
    當係預先將刀開啟持於手中備用，其預謀殺人之故意昭然。
  (六)又所謂正當防衛，係指對於現在不法之侵害，出於防衛自己
    或他人權利之行為而言，此觀刑法第二十三條前段之規定甚
    明。申言之，不法侵害必須是「現在」。所謂「現在」侵害
    係指直接來臨，正在進行或仍在持續中之侵害。如不法侵害
    尚未發生，即無正當防衛可言。最高法院十九年上字第一一
    七四號判例參照。本件被告以行車經過小吃店對面，一路遭
    被害人及證人甲○○、陳俊文、陳彥甫、簡鈺芳等人追殺，
    出於自衛始出手揮刀抵禦云云，惟其就自身有無持刀、因何
    於口角爭執結束後騎車行經小吃店對面、案發地點各節供述
    不一，已難採信，且本院就案發地點、被告先持刀刺殺被害
    人，始遭被害人、證人甲○○、陳俊文、陳彥甫追趕之事實
    ，亦已論述如前。可見被告行兇殺人之際，實無現在不法侵
    害可言。被告前揭所辯，均屬事後辯解之詞，不足採信。
  (七)綜上，被告所辯，均屬畏罪飾詞，委無足取。本件事證已臻
    明確，被告犯行洵堪認定，自應依法論科。
二、核被告所為，係犯刑法第二百七十一條第一項之殺人罪。另
    被告前有如犯罪事實欄所載之犯罪科刑及執行情形，有臺灣
    高等法院被告前案紀錄表一件在卷足佐（見本院卷第四四至
    四八頁），其於有期徒刑執行完畢後，五年內故意再犯本件
    有期徒刑以上之罪，為累犯，應依刑法第四十七條第一項規
    定，加重其刑。
三、原審經詳細調查，以被告罪證明確，適用上揭規定，並審酌
    其與被害人素昧平生，僅因一時口角，竟以奪取人命以達洩
    憤目的，對被害人家屬造成無可彌補之傷痛，且迄未與被害
    人家屬達成和解，甚至以遭被害人追殺飾詞狡辯，未見悔意
    ，兼衡其前即有殺人前科，此有臺灣高等法院被告前案紀錄
    表附卷為憑（見本院卷第四四至四八頁），其再犯同樣之犯
    罪，顯見其素行不良，個性衝動，未知悔改等一切情狀，量
    處有期徒刑十二年十月，並諭知扣案折疊刀一支，足認為被
    告所有，且供本件殺人犯罪所用之物，應依法宣告沒收之。
    復說明扣案黑色短袖上衣、牛仔七分褲，與本案無直接關係
    ，均不予宣告沒收。核原審認事用法，並無不合，量刑亦屬
    允當。被告上訴否認有殺人之犯行，請求撤銷改判，為無理
    由，應予駁回。
據上論斷，應依刑事訴訟法第三百六十八條，判決如主文。
本案經檢察官田炳麟到庭執行職務。
中　　華　　民　　國　　96　　年　　9 　　月　　26　　日
　　　　　　　　　刑事第十七庭  審判長法　官  趙功恆
                                　    法　官  孫惠琳
                                　　　法　官  陳憲裕
以上正本證明與原本無異。
如不服本判決，應於收受送達後十日內向本院提出上訴書狀，其
未敘述上訴之理由者並得於提起上訴後十日內向本院補提理由書
（均須按他造當事人之人數附繕本）。
                                      書記官  劉育妃
中　　華　　民　　國　　96　　年　　9 　　月　　27　　日
附錄：本案論罪科刑法條全文
刑法第二百七十一條第一項：
（普通殺人罪）
殺人者，處死刑、無期徒刑或 10 年以上有期徒刑。
前項之未遂犯罰之。
預備犯第 1 項之罪者，處 2 年以下有期徒刑。
